【裁判字號】    99,交抗,959
【裁判日期】    991029
【裁判案由】    聲明異議
【裁判全文】
臺灣高等法院臺中分院刑事裁定         99年度交抗字第959號
抗  告  人
即受處分人  甲○○
上列抗告人即受處分人因違反道路交通管理處罰條例聲明異議案
件，不服臺灣臺中地方法院，中華民國99年9月30日第一審裁定
（99年度交聲字第3106號，裁決書案號：交通部公路總局臺中區
監理所豐原監理站99年8月3日，豐監稽違字第裁63-HD0000000號
裁決書）提起抗告，本院裁定如下：
    主  文
抗告駁回。
    理  由
一、抗告人即受處分人甲○○抗告意旨略以：(一)原審裁定理由四
    (二)對於裁量權問題，僅意指裁量號誌、標誌、標線准予設置
    與否問題，未論及合乎法律規範問題，抗告人認為道路主管
    機關應依「道路交通標誌標線號誌設置規則第234條：標誌
    、標線、號誌之體形、顏色、大小、圖案、字體、反光、照
    明及設置位置等之設計，均應依本規則之規定。如因特殊需
    要必需增減或變更者，應先報請交通部會同內政部核定後公
    告實施。」之規定。若交通主管機關認為黃網線設置位置合
    宜合法，依論理法則抗告人停放位置應無違規問題，何況採
    證照片中尚有其他車輛同停於主管機關劃設之黃網線內，足
    資可證。(二)原審裁定理由四(二)理應闡明臺中縣豐原市公所所
    謂保障該路段之交通安全所設置之黃網線，係依照「道路交
    通標誌標線號誌設置規則」第173條第1項中之何款規定設置
    ，而且該位置設置要求符合第234條規定，不應該以「臺中
    縣豐原市公所為保障該路段之交通安全而依法設置，查無任
    何違法設置或有何濫用裁量等情形...」之含糊字眼裁定並
    據以要求抗告人遵守，實有失公平與公正。何況憲法訂有明
    文賦予人民行的基本權利，除防止妨礙他人自由、避免緊急
    危難、維持社會秩序，或增進公共利益所必要者外，不得以
    法律限制之。(三)本案件交通主管機關以違反道路交通管理處
    罰條例第56條第1項第1款之規定，「逕行舉發」並「強制拖
    吊」；依道路交通管理處罰條例第7-2條第1項及第85-3條第
    1項「第十二條第三項、第三十五條、第五十六條第三項、
    第五十七條第二項、第六十二條第六項及前條第一項之移置
    或扣留，得由交通勤務警察、依法令執行交通稽查任務人員
    逕行移置或扣留，其屬第五十六條第三項之移置，得由交通
    助理人員逕行為之。上述之移置或扣留，得使用民間拖吊車
    拖離之。」規定，該條例之法條已明白指出逕行舉發與拖吊
    之要件，交通主管機關此舉已明顯與法規要求不符，同時亦
    有侵犯抗告人行的權利之嫌。為此，提起抗告請求撤銷原裁
    定，更為適當之裁定云云。
二、按汽車駕駛人停車時，有在禁止臨時停車處所停車之情形者
    ，處新臺幣六百元以上一千二百元以下罰鍰；又按汽車停車
    時，應依禁止臨時停車處所不得停車之規定；網狀線，用以
    告示車輛駕駛人禁止在設置本標線之範圍內臨時停車，防止
    交通阻塞。道路交通管理處罰條例第56條第1項第1款、道路
    交通安全規則第112條第1項第1款及道路交通標誌標線號誌
    設置規則第173條與違反道路交通管理事件統一裁罰標準表
    分別定有明文。
三、經查：
  (一)本件抗告人駕駛車牌號碼W5-4115號自用小客車，於上開裁
    決書所指時間、巷道，因在設置網狀線之範圍內任意停車，
    遭原舉發機關員警逕行舉發等情，為抗告人所不否認，並有
    臺中縣警察局中縣警交字第HD0000000號舉發違規道路交通
    管理事件通知單、豐監稽違字第裁63-HD0000000號裁決書等
    各1紙及違規採證照片4張在卷可稽，洵堪認定。
  (二)按道路交通管理處罰條例第4條規定：「駕駛人駕駛車輛或
    行人在道路上，應遵守道路交通標誌、標線、號誌之指示、
    警告、禁制規定，並服從執行交通勤務之警察或依法令執行
    指揮交通及交通稽查任務人員之指揮。前項道路交通標誌、
    標線、號誌之指示、警告、禁制規定、樣式、標示方式、設
    置基準及設置地點等事項之規則，由交通部會同內政部定之
    。」；又道路交通標誌標線號誌設置規則第2條規定：「標
    誌、標線、號誌之設置目的，在於提供車輛駕駛人及行人有
    關道路路況之警告、禁制、指示等資訊，以便利行旅及促進
    交通安全。」，同規則第4條第1項規定：「標誌、標線、號
    誌之設置、養護及號誌之運轉，由主管機關依其管轄辦理之
    。」。經查，抗告人違規路段之網狀線係臺中縣豐原市公所
    為保障該路段之交通安全而依法設置，此有臺中縣豐原市公
    所中華民國99年7月9日豐市工字第0990019462號函附於原審
    卷可稽，是用路人即應遵守，抗告人雖以豐原市公所在上開
    巷道設置黃色網狀線合法性有疑置辯，惟關於道路標線之劃
    設性質，依行政程序法第92條第2項後段規定，並參酌行政
    法院72年度判字第327號判決意旨，應係為有關公物之設定
    、變更、廢止、或其一般使用之行政處分，即學理上之對物
    一般處分，該處分如有不當或違法，致損害其權利、利益時
    ，自應循行政爭訟程序救濟解決，本院依法並無審查上揭處
    分合法性之權限。抗告人又辯稱採證照片中尚有其他車輛同
    停於主管機關劃設之黃網線內，惟抗告人並未舉證，且縱令
    屬實，亦屬該他人之違規行為應予舉發、裁罰之另一問題，
    尚難據為有利於抗告人之認定。
  (三)抗告人另稱本件交通主管機關之逕行舉發與強制拖吊違反道
    路交通管理處罰條例之相關規定云云，經查，本件舉發違規
    道路交通管理事件通知單上蓋有警員朱寶州職名章，若非有
    證據足證執勤警員有捏造事實、違法取締之情事，執勤警員
    本其維護交通秩序、安全職責所為之逕行舉發、移置車輛，
    應受到合法、正確之推定。受處分人所辯，要屬卸責之詞，
    核無可取。原審法院以抗告人在設有禁止臨時停車處所任意
    停車，事證明確，原處分機關依道路管理條例第56條第1項
    第1款之規定，裁處抗告人新臺幣900元，尚無違誤，駁回聲
    明異議，並無不當，抗告人抗告意旨仍執陳詞指摘原裁定不
    當，為無理由，應予駁回。
四、據上論結，應依道路交通案件處理辦法第26條、刑事訴訟法
    第412條，裁定如主文。
中    華    民    國    99    年    10    月    29    日
            刑事第二庭    審判長法  官  邱  顯  祥
                                法  官  王  鏗  普
                                法  官  姚  勳  昌
以上正本證明與原本無異。
不得再抗告。
                                書記官  吳  宗  玲
中    華    民    國    99    年    11    月    1     日

司法院資訊處製作；財團法人民間司法改革基金會備份。
